最高法院刑事判決　　　　　　九十六年度台上字第一七五三號
上　 訴　 人　台灣高等法院花蓮分院檢察署檢察官
上訴人即被告　甲○○
　　　　　　　戊○○
　　　　　　　乙○○
　　　　　　　丙○○
　　　　　　　丁○○
共　　　　同
選 任辯護 人　簡燦賢律師
上列上訴人等因被告等殺人案件，不服台灣高等法院花蓮分院中
華民國九十五年十二月十二日第二審更審判決（九十五年度矚上
重更(一)字第一號，起訴案號：台灣花蓮地方法院檢察署九十四年
度偵字第四二七、五三一號），提起上訴，本院判決如下：
    主  文
原判決撤銷，發回台灣高等法院花蓮分院。
    理  由
本件原判決認定上訴人即被告甲○○、戊○○、乙○○、丙○○
及丁○○（下稱甲○○等五人）共同犯有原判決事實欄二所示罪
行，因而撤銷第一審之科刑判決，並變更檢察官起訴之法條，改
判依行為時即民國九十五年七月一日修正前之刑法第五十五條牽
連犯關係，從一重論甲○○等五人共同傷害人之身體，因而致人
於死罪；甲○○處有期徒刑拾年，褫奪公權捌年；戊○○處有
期徒刑拾伍年，褫奪公權拾年；乙○○處有期徒刑拾貳年，褫奪
公權柒年；丙○○處有期徒刑拾年，褫奪公權陸年；丁○○，累
犯，處有期徒刑拾年，褫奪公權捌年；固非無見。
惟查：(一)、刑法上殺人罪與傷害致人於死罪之區別，本視加害人
有無殺意為斷，被害人所受之傷害程度，固不能據為認定有無殺
意之唯一標準，但加害人下手之情形如何，於審究其犯意方面，
仍不失為重要參考資料；又加重結果犯，以行為人能預見其結果
之發生為要件，所謂能預見乃指客觀情形而言，與主觀上有無預
見之情形不同；若主觀上有預見，而結果之發生又不違背其本意
時，則屬故意範圍。原判決事實欄認定：被害人宋品潔因車禍骨
折，經送花蓮縣玉里榮民醫院急救，旋轉至花蓮縣門諾醫院住院
治療，甲○○即於車禍當日下午兩點多，至門諾醫院質問宋品潔
如何處理車禍事宜，並派丙○○等人輪流在病房看守宋品潔；迨
甲○○之子江豐佑不治死亡，甲○○復於同日下午六時五十分許
，再至門諾醫院動手毆打宋品潔，復指使戊○○、乙○○、丙○
○、丁○○強將宋品潔自門諾醫院載至花蓮縣花蓮市立殯儀館等
情；似已見甲○○對宋品潔因車禍致江豐佑死亡一事相當氣憤。
參以甲○○於當晚與其姊電話對話時表示：「伊在醫院修理宋品
潔，他什麼都沒有，伊叫四、五個少年在一旁看著，輪流的打，
打死他就算了」等語，有通訊監察譯文在卷可稽；再同晚十一時
許，戊○○、乙○○、丙○○、丁○○在上開殯儀館共同毆打宋
品潔，甲○○立於一旁觀看，宋品潔之母吳金枝趴在宋品潔身上
護衛時，甲○○又稱：「你的兒子是兒子，我的就不是兒子，那
裡痛就打那裡」，迭據吳金枝在偵審中證述甚詳；似亦見甲○○
因喪子之痛，亟思對宋品潔報復；依上說明，則甲○○於命戊○
○等人將傷重之宋品潔帶至上開殯儀館毆打時，其等主觀上是否
已萌宋品潔縱令因而死亡亦不違背其本意之不確定殺人故意？原
判決既認定甲○○在客觀上應能預見宋品潔已因車禍受左股骨、
左胸肋骨骨折等傷害，無法閃避，若再遭多名年輕氣盛之人拳腳
交加聯手毆打，混亂中可能傷及要害而發生死亡之結果，且戊○
○、乙○○、丙○○、丁○○均明知宋品潔傷勢不輕，毫無閃避
、逃跑能力，仍受甲○○之指使，欺騙門諾醫院警衛，在深夜利
用輪椅強行將宋品潔帶至人煙罕至之上開殯儀館，復聯手對宋品
潔頭、胸等脆弱部位拳打腳踢，甚至持鋁棒毆打，致宋品潔頭部
外傷，導致硬膜下出血死亡，而甲○○等五人智能正常，依社會
一般通念，其等在主觀及客觀上似均應能預見聯手對宋品潔頭、
胸等脆弱部位用力毆打，足致宋品潔死亡，仍恣意為之，原判決
認甲○○等五人僅有傷害之犯意聯絡，不無率斷。(二)、原判決雖
以甲○○在戊○○、乙○○、丙○○、丁○○毆打宋品潔後，即
命其等將宋品潔送回門諾醫院加護病房，並預計日後再加凌虐，
推認甲○○等五人尚無殺害宋品潔之犯意。然宋品潔在上開殯儀
館被毆打後，已當場陷入昏迷，原判決復認定戊○○等僅將宋品
潔送回門諾醫院恩慈樓前水池旁放下；則其等既未將宋品潔送回
加護病房，亦未送至急診室請求醫師救治，是其等將宋品潔送回
醫院之行為，是否含有救治之意，猶待調查。原判決以甲○○命
將宋品潔送回加護病房一節，推認其等均無殺害宋品潔之犯意云
云，難謂與經驗法則無違。以上或為檢察官上訴意旨所指摘，或
為本院得依職權調查之事項；甲○○等五人亦上訴表示不服，應
認原判決仍有撤銷發回更審之原因。至原判決不另為諭知無罪部
分，檢察官起訴書認為此部分與原判決論罪部分有牽連犯之裁判
上一罪關係，基於審判不可分原則，應併予撤銷發回，附此敘明
。
據上論結，應依刑事訴訟法第三百九十七條、第四百零一條，判
決如主文。
中　　華　　民　　國　九十六　年　　四　　月　　四　　日
                      最高法院刑事第十一庭
                          審判長法官  林　永　茂
                                法官  洪　文　章
                                法官  蘇　振　堂
                                法官  蕭　仰　歸
                                法官  何　菁　莪
      本件正本證明與原本無異
                                      書  記  官
中　　華　　民　　國　九十六　年　　四　　月　  九　　日
                                                H
